【裁判字號】    98,財管,57
【裁判日期】    990114
【裁判案由】    選任遺產管理人
【裁判全文】
臺灣雲林地方法院民事裁定              98年度財管字第57號
聲  請  人  雲林縣口湖鄉農會
法定代理人  乙○○
代  理  人  丁○○
關  係  人  丙○○
上列聲請人聲請為被繼承人甲○○選任遺產管理人事件，本院裁
定如下：
    主  文
選任丙○○為被繼承人甲○○（男、民國○○年○○月○○日生、國民
身分證統一編號：Ｚ000000000號、生前最後住所：住雲林縣口湖
鄉○○村○○鄰○○路95巷20號、於民國98年04月02日死亡）之遺
產管理人。
准對被繼承人甲○○之繼承人為承認繼承之公示催告。
被繼承人甲○○之繼承人，應自前項公示催告最後登載新聞紙之
日起六個月內承認繼承，上述期限屆滿，無繼承人承認繼承時，
被繼承人甲○○之遺產，於清償債權，並交付遺贈物後，如有剩
餘即歸屬國庫。
聲請程序費用新臺幣壹仟元由被繼承人甲○○之遺產負擔。
    理  由
一、本件聲請意旨略以：被繼承人甲○○向聲請人辦理最高限額
    抵押權借款，借款新臺幣（下同）3,000,000 元，尚欠本金
    1,950,000 元，然被繼承人甲○○於民國（下同）98年04月
    02日死亡，其繼承人均已於期間內聲明拋棄繼承，而其親屬
    會議亦未於一個月內選定遺產管理人，致聲請人對其遺產無
    法行使權利。惟法院得依利害關係人之聲請，就財產之管理
    ，為其選任管理人，茲提出本院中華民國98年9 月21日雲院
    明家馨決98繼字第376 號函、繼承系統表、農業發展基金貸
    款借據、放款分戶卡、土地及建物謄本、戶籍謄本等件影本
    為證，請求指定被繼承人之子亦是本件借款之連帶保證人丙
    ○○為遺產管理人，以維權益等語。
二、按繼承開始時，繼承人之有無不明，而無親屬會議或親屬會
    議未於一個月內選定遺產管理人者，利害關係人或檢察官得
    聲請法院選任遺產管理人，並由法院依公示催告程序，定六
    個月以上之期限，公告繼承人，命其於期限內承認繼承；又
    被繼承人之所有繼承人均拋棄其繼承權者，亦準用關於無人
    承認繼承之規定，民法第1177條、第1178條第2 項、第1176
    條第6 項分別定有明文。
三、經查，本件聲請人主張之上開事實，業據其提出本院明家馨
    決98繼字第376 號函、繼承系統表、農業發展基金貸款借據
    、放款分戶卡、土地及建物謄本、戶籍謄本等件影本為證，
    復經本院依職權查閱上開拋棄繼承裁定核閱無訛，堪信為真
    實。從而，聲請人以債權人之利害關係人身分聲請指定被繼
    承人甲○○之遺產管理人，核與首揭規定尚無不合。
四、又，被繼承人之遺產目前無人占有使用，有陳報狀乙紙在卷
    可按，本院審酌關係人丙○○雖已拋棄繼承權，惟擔任遺產
    管理人與拋棄繼承權乃不同之層面，不容混為一談，尚不得
    認拋棄繼承者即不適宜擔任遺產管理人。又關係人丙○○經
    通知後雖未表示意見，然其係被繼承人之長子，又為上開債
    務之連帶保證人，其對於被繼承人生前之財產及其他債權債
    務等關係均應較他人為清楚，在己身同為債務人之情形下，
    當可期待能積極管理被繼承人所留遺產，以儘早清償其所擔
    負之連帶保證債務，且其就被繼承人之財產管理亦較為方便
    ，定能對甲○○之遺產盡善良管理人之責。執此，本院認為
    由其擔任被繼承人之遺產管理人，應屬妥適，爰裁定如主文
    第1 項所示，並依法為承認繼承之公示催告。末按，民法第
    1185條規定：第1178條所定之期限屆滿，無繼承人承認繼承
    時，其遺產於清償債權，並交付遺贈物後，如有賸餘，歸屬
    國庫，附此敘明。
五、依非訟事件法第157條，裁定如主文。
中    華    民    國    99    年    1     月    14     日
                  家事法庭  法  官    潘雅惠
以上正本係照原本作成。
如對本裁定抗告須於裁定送達後10日內向本院提出抗告狀，並應
繳納抗告費新臺幣1,000元。
中    華    民    國    98    年    1     月    14    日
                            書記官    陳美華

司法院資訊處製作；財團法人民間司法改革基金會備份。
